【裁判字號】    89,訴,177
【裁判日期】    891025
【裁判案由】    偽造文書等
【裁判全文】
臺灣士林地方法院刑事判決                          八十九年度訴字第一七七號
    聲  請  人  臺灣士林地方法院檢察署檢察官
    被      告  乙○○
右列被告因偽造文書等案件，經檢察官聲請簡易判決處刑（八十八年度偵字第一０五
二一號），本院內湖簡易庭認為不宜以簡易判決處刑（八十八年度湖簡字第一０八八
號），移由本院普通庭依通常程序審理，本院判決如左：
    主  文
乙○○共同連續行使偽造私文書，足以生損害於公眾及他人，累犯，處有期徒刑肆月
。
    事  實
一、乙○○前有竊盜、違反麻醉藥品管理條例、檢肅流氓條例等前科，於民國八十三
    年間，因違反麻醉藥品管理條例案件，經本院判處有期徒刑四月確定，並於八十
    三年十二月十八日執行完畢。詎仍不知悔改，於八十六年五月間（起訴書誤載為
    八十七年五月間），明知友人甲○○（業經本院以八十八年度訴緝字第三三號判
    決有期徒刑四月確定）所交付之如附表所示統一發票七紙，係將未中獎之統一發
    票收執聯上號碼，予以塗改為與當年度一、二月份統一發票開獎結果之第四獎相
    符，而偽造成中獎之統一發票，係偽造之私文書，竟與甲○○共同基於概括之犯
    意聯絡，意圖為自己不法之所有，或由甲○○與乙○○共同、或由乙○○單獨持
    前開偽造之中獎統一發票，於如附表所示之時間、地點，至各該銀行以乙○○名
    義申請兌領而行使之，均使前開銀行之承辦人員陷於錯誤，誤信為得獎之統一發
    票而給付上開獎項之獎金，足以生損害於各該銀行及國庫核發統一發票金之正
    確性。
二、案經財政部租稅教育及宣傳推廣小組函送臺灣臺北地方法院檢察署偵辦，臺灣臺
    北地方法院檢察署呈請臺灣高等法院檢察署檢察長令轉臺灣士林地方法院檢察署
    檢察官偵查後聲請簡易判決處刑。
    理  由
一、訊據被告乙○○固不否認有自甲○○處取得系爭發票七紙，並於附表所示之時、
    地持以兌領獎金等情，惟矢口否認有何犯行，辯稱：伊不知系爭發票係經偽造，
    甲○○告訴我發票是他朋友向親友蒐購而得，甲○○交給我抵付前債，我曾有懷
    疑，是經甲○○陪同我去兌領其中兩張後，我才相信，會分別在不同銀行提領，
    是因為怕如果一起領要扣較高之稅款云云。惟查：
  (一)如附表所示之統一發票七紙，經詳加比對即可發現其發票字體及襯底斜紋之印製
    方式，與正常發票不盡相同，且八十六年二月份統一發票號碼ＧＭ000000
    00乙張，經向營業人倍克禮公司查詢結果，並非該公司所開立之統一發票（該
    公司申購八十六年二月份統一發票範圍為ＧＭ00000000至ＧＭ0000
    0000）等情，業據財政部租稅教育及宣傳推廣小組以八十八年二月二十日臺
    稅宣發第八八一○三七四○八號函覆甚明（附於本院八十八年度訴緝字第三三號
    案卷），且有該偽造之統一發票七紙附卷可稽（附於臺灣臺北地方法院檢察署八
    十七年度偵字第一一一九○號案卷），是該統一發票確係偽造自堪認定。
  (二)又前開統一發票中獎金額，除編號四中獎金額為一千元外，餘六張均為四千元，
    且其中編號三、四票面發票號碼末五碼完全相同，而依日常經驗以觀，目前統一
    發票開獎組數減少，中獎機率極低，就同一次開獎、對獎結果，即周邊親友盡數
    蒐羅，欲同時覓得如此多張同為符合獎金四千元之第四獎之機會亦幾屬不能，況
    其中竟又有發票號碼之末五碼完全相同者，依照常情被告於前往兌領前，必先確
    認是否得獎，則前情即應為被告所知，被告辯稱不知已非無疑，再觀之被告又特
    地將七張發票分時、分地兌領，甚至有同一日內分赴二處不同銀行兌領之情形，
    足見對於發票係經偽造為所明知，所辯係因怕一起領要課較高稅金云云，顯與發
    票中獎課稅係依各該發票中獎金額核計之生活常識及經驗法則不符，況發票兌領
    金額既係用以抵付債務，被告亦陳稱當時甲○○說：其餘不足部分另再補足等語
    。則不論實際稅款高低，其抵付後之不足部分，均仍可自甲○○處另行請求，被
    告何來為甲○○節稅而非必四處奔波兌領之動機？是顯見被告所辯無非飾卸，難
    認為可採。
  (三)本院傳喚證人甲○○到庭訊問結果，所陳固與被告辯稱情節大致相符，然甲○○
    前同因偽造中獎統一發票而經本院以八十八年度訴緝字第三三號判處有期徒刑四
    月確定，此有本院八十八年度訴緝字第三三號判決在卷可按，又本案系爭發票係
    甲○○所交付予被告，且甲○○曾與被告同赴銀行兌領其中二張發票之中獎金額
    ，所為證述即有迴護被告及為己脫免之嫌。另果如渠等所陳係因甲○○前有積欠
    被告款項而以系爭中獎發票抵付，而兌領各該發票又謂需如此大費周章分赴各銀
    行兌領以免多付稅款，則甲○○既同時並取得包括前案自行兌領之四張發票，即
    與本案系爭發票合計十餘張之中獎發票，何不由甲○○一併兌領後交付現金以為
    清償，而竟選擇由被告自行奔波之方法為之？尤見渠等所陳為不可採信，是甲○
    ○所為證述，尚難據為有利於被告認定之依據。至本案依扣案發票以觀，被告固
    均係以真實姓名資料填載於發票背面以提交銀行兌領，然另從被告選擇多處不同
    銀行分別兌領之情以觀，被告顯係欲以此方法逃避查察冀圖僥倖，故而避免一次
    兌領多張容易為銀行人員發覺，是亦尚難以此即為有利於被告之認定。綜上，本
    件事證明確，被告犯行洵堪認定，應依法論科。
二、按統一發票乃稅捐稽徵機關印製發給核定之商號，於出售貨物時，依照格式填載
    出售貨物品名、金額及銷貨之商號，作為稽徵機關課徵稅額之依據，因此統一發
    票本質上仍屬銷貨商號製作之私文書，而非有價證券。至於統一發票可憑票對獎
    ，乃稅捐稽徵機關為鼓勵消費者索取統一發票所採行之措施，不影響統一發票為
    私文書之性質。又刑法所謂變造，係指將文書內容予以變更而言。經查前開統一
    發票，其原號碼並未中獎，一經改造使與中獎號碼相符後，即能行使領取獎項之
    權利，自屬偽造而非變造（最高法院四十一年度台上字第九六號判例參照）。是
    核被告乙○○所為，係犯刑法第二百十六條行使同法第二百十條之偽造私文書足
    以生損害於公眾及他人之罪，及同法第三百三十九條第一項之詐欺取財罪。被告
    乙○○與甲○○間，就前揭行使偽造私文書、詐欺犯行，有犯意聯絡及行為分擔
    ，均為共同正犯。又其先後七次行使偽造私文書及詐欺取財犯行，均時間緊接，
    所犯構成要件亦復相同，顯係基於概括之犯意反覆為之，俱為連續犯，各應論以
    一罪。被告行使變造私文書目的均在詐欺取財，所犯上開二罪間有方法、目的之
    牽連關係，為牽連犯，應依刑法第五十五條規定從一較重之行使偽造私文書罪處
    斷。被告乙○○前有如事實欄所載論罪科刑及刑之執行情形，此有臺灣高等法院
    被告全國前案紀錄表一份在卷可佐，其於刑之執行完畢後五年內再犯本件有期徒
    刑以上之罪，為累犯，應依刑法第四十七條規定加重其刑。爰審酌被告前有多次
    前科紀錄，素行非佳，及其犯罪動機、目的、手段、犯罪次數達七次，所詐得之
    金額為二萬五千元，並於事發後業已繳還國庫，及其犯後態度等一切情狀，量處
    如主文所示之刑，以資懲儆。扣案被告行使之偽造統一發票七紙，業經被告提出
    而行使之，已非被告所有，尚非得宣告沒收之物，附此敘明。
三、按犯罪在任職服役前，發覺在任職服役中者，依本法追訴審判。但案件在追訴審
    判中而離職離役者，初審案件應移送該管第一審之法院，上訴案件應移送該管第
    二審之法院審判，軍事審判法第五條第一項定有明文。本案前曾經臺灣士林地方
    法院檢察署於八十八年一月十一日以八十八年度偵字第十六號向本院起訴，嗣因
    其時被告乙○○刻正服役當中，遂經本院以無審判權而於八十八十八年二月二十
    五日以八十八年度訴字第七四號為公訴不受理之判決，此有判決一份在卷可按。
    又被告乙○○係於八十六年九月十六日入伍服役，迄八十八年九月十六日退伍，
    此為被告乙○○所陳明，並有臺北市八十六年第Ａ１７８６—１梯次陸軍常備兵
    徵集令、被告乙○○之中華民國軍人身份證影本各一件在卷可按，而被告前開犯
    行時間在八十六年五月間，是其犯罪係在任職服役前，而發覺時則於任職服役中
    ，俟聲請人於八十八年十一月六日復行就此聲請簡易判決處刑時，被告既已不具
    軍人身份，則依上開規定意旨以觀，本院就所為前開犯行即有審判權，應予敘明
    。
據上論斷，應依刑事訴訟法第四百五十二條、第二百九十九條第一項前段，刑法第二
十八條、第五十六條、第二百十六條、第二百十條、第三百三十九條第一項、第五十
五條、第四十七條、罰金罰鍰提高標準條例第一條前段，判決如主文。
本案經檢察官徐文豪到庭執行職務。
中      華      民      國      八十九      年      十    月  二十五    日
                                臺灣士林地方法院刑事第一庭
                                    法  官  蕭錫証
右正本證明與原本無異。
如不服本判決，應於判決送達後十日內，向本院提出上訴狀。
                                          書記官
中      華      民      國      八十九      年      十    月    十九    日
附錄本案論罪科刑法條：
刑法第二百十六條、第二百十條、第三百三十九條第一項


司法院資訊處製作；財團法人民間司法改革基金會備份。
